【裁判字號】    98,上,278
【裁判日期】    981125
【裁判案由】    侵權行為損害賠償
【裁判全文】
臺灣高等法院臺中分院民事判決           98年度上字第278號
上  訴  人  己○○
訴訟代理人  謝維仁律師
上  訴  人  裕鏵機械起重工程有限公司
法定代理人  戊○○
上  訴  人  丙○○
上列二人共同
訴訟代理人  王勝和律師
被  上訴人  安倉營造股份有限公司
                      設台北市中山區○○○路○段172號12樓
法定代理人  丁○○    住同上
被  上訴人  慶興營造有限公司
                      設苗栗縣後龍鎮大庄里大庄102-1號1樓
法定代理人  甲○○    住同上
上列二人共同
訴訟代理人  林見軍律師
複代理人    乙○○    住台中市○區○○街101號
被上訴人    林燈訓即春億工程行
                      住苗栗縣後龍鎮南龍里重德新村127號
                      居宜蘭縣三星鄉○○村○○路36號
上列當事人間侵權行為損害賠償事件，上訴人對於中華民國98年
6月2日臺灣苗栗地方法院96年度重訴字第82號第一審判決提起上
訴，本院於民國98年11月4日辯論終結，玆判決如下：
    主  文
原判決關於駁回上訴人己○○後開第二項至第五項之訴部分，及
訴訟費用之裁判（確定部分除外）均廢棄。
被上訴人安倉營造股份有限公司應再給付上訴人己○○新臺幣九
十五萬零五百七十八元，及自民國九十六年十月二十四日起至清
償日止，按週年利率百分之五計算之利息。
被上訴人慶興營造有限公司應再給付上訴人己○○新臺幣九十五
萬零五百七十八元，及自民國九十六年十月二十三日起至清償日
止，按週年利率百分之五計算之利息。
被上訴人林燈訓即春億工程行應再給付上訴人己○○新臺幣九十
五萬零五百七十八元，及自民國九十六年十月二十三日起至清償
日止，按週年利率百分之五計算之利息。
上訴人丙○○、裕鏵機械起重工程有限公司應再連帶給付上訴人
己○○新臺幣九十五萬零五百七十八元，及自民國九十六年十月
二十三日起至清償日止，按週年利率百分之五計算之利息。
第二項至第五項所命給付，於被上訴人安倉營造股份有限公司、
慶興營造有限公司、林燈訓即春億工程行，及上訴人丙○○、裕
鏵機械起重工程有限公司，其中一人為給付時，他人於清償範圍
內同免其責任。
上訴人己○○其餘上訴駁回。
上訴人丙○○、裕鏵機械起重工程有限公司之上訴駁回。
第一審訴訟費用（確定部分除外），及第二審訴訟費用關於上訴
人己○○上訴部分，由上訴人己○○負擔二分之一，餘由上訴人
丙○○、裕鏵機械起重工程有限公司，及被上訴人安倉營造股份
有限公司、慶興營造有限公司、林燈訓即春億工程行連帶負擔。
第二審訴訟費用關於上訴人丙○○、裕鏵機械起重工程有限公司
上訴部分，由上訴人丙○○、裕鏵機械起重工程有限公司連帶負
擔。
    事實及理由
一、按不真正連帶債務之數債務人雖具同一目的，對債權人各負
    全部給付之義務，然各債務人所負債務各有不同發生之原因
    ，僅因相關之法律關係發生法律競合所致，債務人相互間，
    並無所謂應分擔部分，故在法律上並無必須合一確定之情形
    。本件原審判決命上訴人裕鏵機械起重工程有限公司（原判
    決誤載為裕鏵機械起重工程股份有限公司，應予更正，下稱
    裕鏵公司）及上訴人丙○○（下稱丙○○）連帶給付對造上
    訴人己○○（下稱己○○）新台幣（下同）152萬1898元本
    息；被上訴人安倉營造股份有限公司（下稱安倉公司）、慶
    興營造有限公司（下稱慶興公司）、林燈訓即春億工程行（
    下稱林燈訓或春億工程行）分別給付己○○152萬1898元本
    息；以上如其中一人為給付時，他人於清償範圍內同免其責
    任，核屬不真正連帶債務。是裕鏵公司、丙○○提起上訴，
    其效力不及於安倉公司、慶興公司、林燈訓。次按所謂承受
    訴訟之聲明，並無一定之用語，苟依書狀意旨，及承受義務
    人以該書狀所為之訴訟行為，足認其係出於承受訴訟之意思
    者，即應認已合法為承受訴訟之意思表示。慶興公司之法定
    代理人已由盧銘陽變更為甲○○，甲○○並出具委任狀，委
    任林見軍律師為訴訟代理人（見本院卷68頁），堪認屬承受
    訴訟之具體表示，爰准予甲○○承受訴訟。被上訴人林燈訓
    經合法通知，未於言詞辯論期日到場，核無民事訴訟法第三
    百八十六條所列各款情形，爰依對造上訴人己○○之聲請，
    由其一造辯論而為判決，均合先敘明。
二、己○○主張：其子蕭文修受僱於慶興公司擔任雜工一職，慶
    興公司僅投保團體意外險，未依法為蕭文修投保勞工保險。
    安倉公司於民國（下同）95年7月間向訴外人臺灣鐵路管理
    局承攬「縱貫線下新港溪橋及引道改建第二期工程」中之「
    橋面板支撐架安裝及拆除工程」（下稱系爭工程），嗣安倉
    公司將系爭工程交付慶興公司承攬，而慶興公司又將系爭工
    程交付春億工程行承攬。林燈訓係春億工程行之負責人，乃
    勞工安全衛生法第十六條所規定之雇主。丙○○係裕鏵公司
    之吊車司機。春億工程行於95年12月27日16時許，由林燈訓
    與慶興公司派遣之員工蕭文修在苗栗縣後龍鎮後龍火車站南
    側進行吊掛Ｈ型鋼工程時，安倉公司、慶興公司、林燈訓本
    應注意雇主對於有墜落之虞之作業場所，應有符合標準之必
    要安全設備，對於在高度2公尺以上之高處作業，勞工有墜
    落之虞者，應使勞工確實使用安全帶、安全帽及其他必要之
    防護具，並應依勞工安全衛生法第十七條第一項及第十八條
    第一項規定事先告知其承攬人有關工作環境之危害因素及應
    採取之安全衛生措施，並與之設置工作場所安全衛生檢查、
    監督、協調之機制，且依當時情形並無不能注意之情事，未
    確實使蕭文修使用安全帶等防護具，適有丙○○操作吊車未
    注意須待Ｈ型鋼上作業人員撤至安全地帶才可移動鋼扣，貿
    然收回鋼扣，致鋼扣碰撞Ｈ型鋼，Ｈ型鋼上之被害人蕭文修
    墜落地面，受有顱內出血、血胸等傷害，經送醫急救後仍於
    翌日上午6時許不治死亡。己○○係蕭文修之父，因此受有
    殯葬費60萬7300元、扶養費94萬1173元、精神慰撫金300萬
    元之損害，扣除林燈訓、慶興公司合計已給付106萬元，尚
    有348萬8473元之損失等情，爰依民法第一百八十四條第一
    項前段、第二項、第一百八十五條、第一百八十八條第一項
    前段、第一百九十二條、第一百九十四條、勞工安全衛生法
    第十六條規定，求為命：除原判決所命給付外，(一)安倉公司
    應再給付己○○196萬6575元，及自96年10月24日起至清償
    日止，按週年利率5%計算之利息；(二)慶興公司應再給付己○
    ○196萬6575元，及自96年10月23日起至清償日止，按週年
    利率5%計算之利息；(三)林燈訓應再給付己○○196萬6575元
    ，及自96年10月23日起至清償日止，按週年利率5%計算之利
    息；(四)裕鏵公司、丙○○應再連帶給付己○○196萬6575元
    ，及自96年10月23日起至清償日止，按週年利率5%計算之利
    息；(五)以上四項如其中一人為給付時，他人於清償範圍內同
    免其責任之判決（己○○於原審主張損失殯葬費60萬7300元
    、扶養費244萬2612元、精神慰撫金300萬元，先位之訴依勞
    工安全衛生法第十六條規定請求安倉公司、慶興公司、林燈
    訓、裕鏵公司、丙○○連帶給付604萬9912元本息；備位之
    訴依侵權行為法律關係，請求安倉公司、慶興公司、林燈訓
    連帶給付604萬9912元本息，裕鏵公司、丙○○連帶給付604
    萬9912元本息，如其中一人為給付時，他人於清償範圍內同
    免其責任。原審認己○○先位之訴無理由，依備位之訴判決
    命安倉公司、慶興公司、林燈訓分別給付己○○152萬1898
    元本息；裕鏵公司、丙○○連帶給付己○○152萬1898元本
    息；以上如其中一人為給付時，他人於清償範圍內同免其責
    任，駁回己○○其餘請求。己○○僅就上開196萬6575元敗
    訴部分[殯葬費、精神慰撫金、過失比例]聲明不服，其餘敗
    訴部份未據聲明不服。裕鏵公司、丙○○就原審判決命其二
    人連帶給付超過84萬9161元本息部份[精神慰撫金及過失比
    例]聲明不服。安倉公司、慶興公司、林燈訓就其等敗訴部
    份未據聲明不服。未據兩造聲明不服部分，茲不予論述）。
三、裕鏵公司、丙○○則以：己○○主張之殯葬費過高，非喪葬
    必要費用應扣除。己○○請求精神慰撫金應以150萬元為適
    當。勞工對高空作業之危險性非不得預期，若僱主未提供安
    全措施仍願工作，乃自冒風險之行為，蕭文修工作時繫帶一
    條無法吊扣之安全帶，底下並無安全網，且安全帽尚未扣上
    頭帶，因此墜落地面時造成顱內出血死亡，就損害之發生與
    擴大與有過失；又裕鏵公司僅受春億工程行委託提供吊車協
    助Ｈ型鋼之吊掛工作，並派遣丙○○駕駛吊車至工地提供吊
    掛Ｈ型鋼之服務，因丙○○操控吊車時視線不及上方吊掛情
    形，係由林燈訓於現場擔任指揮工作，本事故之發生係因林
    燈訓指揮不當，未待蕭文修至安全地帶即命丙○○「收鋼索
    」，致鋼索碰撞Ｈ型鋼造成蕭文修墜落地面，蕭文修受雇於
    林燈訓，應承擔林燈訓此部分過失，以上蕭文修至少應負30
    %過失責任，爰主張過失相抵等語，資為抗辯。
    安倉公司、慶興公司則以：己○○主張之喪葬費數額顯然過
    高，非喪葬必要費用應扣除。己○○請求之精神慰撫金亦屬
    過高。蕭文修於高空作業應配戴安全帽，並確實勾掛安全帶
    ，然其竟在未施有如上安全措施之情況下施工，有注意義務
    之違失，就損害之發生與擴大與有過失，爰主張過失相抵等
    語，資為抗辯。
    林燈訓則以：本件事故之發生係因丙○○操作吊車時，未注
    意須待Ｈ型鋼上作業之人員撤退至安全地帶即貿然收回鋼扣
    ，致被害人蕭文修自Ｈ型鋼上墜落地面，蕭文修死亡與林燈
    訓未履行勞工安全衛生法之義務是否具有相當因果關係，不
    無疑問。己○○主張之喪葬費、慰撫金過高，應予酌減，且
    蕭文修未注意配戴安全帽，並確實勾掛安全帶，就損害之發
    生與擴大與有過失，爰主張過失相抵等語，資為抗辯。
四、查，己○○之子蕭文修受僱於慶興公司擔任雜工一職，慶興
    公司僅投保團體意外險，未為蕭文修投保勞工保險；安倉公
    司於95年7月間向訴外人臺灣鐵路管理局承攬系爭工程，嗣
    安倉公司將系爭工程交付慶興公司承攬，而慶興公司又將系
    爭工程交付林燈訓承攬；林燈訓係春億工程行之負責人，乃
    勞工安全衛生法第十六條所規定之雇主；丙○○係裕鏵公司
    僱請之吊車司機；被害人蕭文修於95年12月27日16時許在系
    爭工程工地墜落地面，受有顱內出血、血胸等傷害，經送醫
    急救後仍於95年12月28日上午6時許不治死亡等事實，為兩
    造所不爭（見本院卷48頁背面），並有交通部鐵路管理局工
    程契約、慶興公司與安倉公司工程承攬合約、環境保護具結
    書、慶興公司與春億工程行工程協議書、相驗屍體證明書附
    於刑事偵審卷可憑（見台灣苗栗地方法院檢察署96年度相字
    第33號卷5、37至55頁），自堪信為真實。
五、原審審理結果，認己○○主張安倉公司、慶興公司、林燈訓
    均違反勞工安全衛生法第五條第一項第五款、第十七條及第
    十八條第一項等保護勞工之法令，裕鏵公司亦疏未注意督促
    或事前告知在現場操作吊車之員工丙○○應注意須待Ｈ型鋼
    上作業人員撤至安全地帶才可移動鋼扣，未注意被害人蕭文
    修在Ｈ型鋼上作業，尚未撤至安全地帶，即貿然收回鋼扣，
    致鋼扣碰撞Ｈ型鋼，蕭文修當場墜落地面，受有顱內出血、
    血胸等傷害，經送醫急救後仍於翌日上午6時許不治死亡，
    就蕭文修死亡之結果，均有過失，堪以採信，依民法第一百
    八十四條第一項前段、第二項、第一百八十五條、第一百八
    十八條第一項前段、第一百九十二條、第一百九十四條、勞
    工安全衛生法第十六條規定，安倉公司、慶興公司、林燈訓
    應分別給付己○○152萬1898元本息；裕鏵公司、丙○○應
    連帶給付己○○152萬1898元本息；以上如其中一人為給付
    時，他人於清償範圍內同免其責任。安倉公司、慶興公司、
    林燈訓就其等敗訴部份未聲明不服，裕鏵公司、丙○○僅就
    慰撫金及過失比例部分上訴（見本院卷56頁背面），即安倉
    公司、慶興公司、林燈訓、裕鏵公司、丙○○就其等應對蕭
    文修本件事故死亡結果負損害賠償責任，不再爭執。茲就兩
    造爭執之己○○各項請求是否有據，審究如下：
  (一)殯葬費部分：己○○主張其支出殯葬費60萬7300元，業據其
    提出免用統一發票收據1紙、估價單3紙為證（見原審卷(一)78
    至81頁），堪信為真實。裕鏵公司、丙○○抗辯其中奠禮堂
    鮮花、家奠花束、公奠花籃、鮮花外牌共12萬元，應減至3
    萬元為合理；頭七、二七、三七誦經，頭七、二七、三七、
    滿七祭品，功德法事、功德祭品、出殯祭品、墓園祭品、大
    鼓陣、樂隊、牽亡歌、佛祖車、孝女電子琴、滷湯、拜好兄
    弟、靈紙厝、辦桌、殯儀館顧夜工人、佛寺寄拜神主等共32
    萬1100元，亦應扣除云云。查，上開滷湯3500元、拜好兄弟
    6000元、辦桌5萬2000元、樂隊1萬6000元非喪葬必要費用；
    另停靈期間守靈，習俗上由家屬為之，家屬因個人因素無法
    守靈，僱請殯儀館顧夜工人11天2萬2000元非一般喪葬習俗
    上必要支出，應予扣除；另頭七、二七、三七誦經各6000元
    ，頭七、二七、三七、滿七祭品各1500元，核屬居喪期間費
    用，非殯葬費，共2萬4000元，亦應扣除。己○○以最高法
    院84年度台上字第1626號民事判決，主張誦經超渡為必要殯
    葬費用，惟該判決意旨係指「葬禮告別式之誦經超渡」，非
    居喪期間之費用，且本件估價單已列有臨終助念3名、功德
    法事全天8名項目之費用，已包含誦經超渡，頭七乃至滿七
    之誦經費用，並非喪葬必要費用。至於奠禮堂鮮花、家奠花
    束、公奠花籃、鮮花外牌，係靈堂佈置所必需，功德法事、
    功德祭品、出殯祭品、墓園祭品、大鼓陣、牽亡歌、佛祖車
    、孝女電子琴、靈紙厝、佛寺寄拜神主等項目，為一般喪葬
    習俗所必需，應予准許。以上應扣除非必要費用12萬3500元
    （3500＋6000＋52000＋16000＋22000＋24000＝123500），
    己○○主張支出殯葬費於48萬3800元範圍內，為有理由，應
    予准許。
  (二)扶養費部分：己○○起訴主張扶養費損失244萬2612元，經
    原審判決准許94萬1173元，兩造均不再爭執，並表明就扶養
    費敗訴部分不上訴（見本院卷29、49、56頁），自應以原審
    判決所核算之金額為據。
  (三)精神慰撫金部分：己○○係26年6月1日生，於被害人蕭文修
    死亡時（95年12月28日）已69歲有餘，老年喪子，頓失依靠
    ，內心痛苦，不言可喻。裕鏵公司、丙○○以己○○主張之
    殯葬費中包含「殯儀館顧夜工人11天」，父子情深似待斟酌
    云云，惟己○○於蕭文修因本件事故過世時，已近古稀之年
    ，無法親自於殯儀館顧夜守靈，情有可原，以此質疑父子親
    情，不足採取。查，己○○95年度無所得資料、96年度所得
    5720元，財產有田賦4筆；安倉公司財產有房屋、土地、汽
    車共12筆；慶興公司財產有房屋1筆；林燈訓財產有房屋、
    田賦、汽車、投資共4筆；裕鏵公司財產有房屋、土地、汽
    車共10筆；丙○○95、96年度所得63萬3439元、60萬1450
    元，財產有汽車1筆，有稅務電子閘門財產所得調件明細表
    在卷可稽（見原審卷(一)196至230、242至260、278至283頁）
    。本院審酌兩造之身分、地位、經濟狀況，及己○○所受痛
    苦之程度等一切情狀，認己○○請求非財產上損害，以250
    萬元為適當，逾此範圍之請求為無理由。
  (四)以上合計，己○○所受損失為392萬4973元（即殯葬費48萬3
    800元、扶養費94萬1173元、精神慰撫金250萬元）。
六、按損害之發生或擴大，被害人與有過失者，法院得減輕賠償
    金額，或免除之，民法第二百十七條第一項所明定。查，本
    件事故係林燈訓與慶興公司派遣之員工即被害人蕭文修在苗
    栗縣後龍鎮後龍火車站南側進行吊掛Ｈ型鋼工程時，依當時
    之天候良好，並無不能注意之情形，林燈訓係監督現場施工
    負責人，未確實使蕭文修使用安全帽等防護具，而裕鏵公司
    亦疏未注意督促或事前告知在現場操作吊車之員工丙○○應
    注意須待Ｈ型鋼上作業人員撤至安全地帶才可移動鋼扣，未
    注意蕭文修在Ｈ型鋼上作業，尚未撤至安全地帶，即貿然收
    回鋼扣，致鋼扣碰撞Ｈ型鋼，蕭文修當場墜落地面，受有顱
    內出血、血胸等傷害，經送醫急救後仍於翌日上午6時許不
    治死亡。被害人蕭文修在本件事故發生之際，明知在高空作
    業有相當危險性，亦未確實使用安全帽、安全帶，此有職業
    災害檢查報告書附卷可稽（見前開相驗卷79至100頁），蕭
    文修未保持安全帶扣緊安全母索及未扣緊安全帽，就本件事
    故之發生，與有過失。惟本件事故之原因尚有：一級承攬人
    安倉公司、二級承攬人慶興公司未詳實書名高空工作車作業
    之工作環境、危害因素暨勞工安全衛生法及有關安全衛生規
    定應採取之措施；安倉公司、慶興公司與三級承攬人春億工
    程行並無協議設置組織，並指定場所負責人，擔任指揮與協
    調之工作，亦未協議、協調、連繫調整高空工作車工作台，
    從事安全母索架設作業，墜落危險作業管制，應確實使用安
    全帶等安全措施，未有確實資料顯示高空工作車工作台人員
    安全帽、安全帶使用情形；林燈訓為現場施工之負責人未確
    實督促蕭文修戴安全帽、安全帶各節。參以本件事故經行政
    院勞工委員會中區勞動檢查所檢查結果，被害人蕭文修死亡
    發生之直接原因為「位於距地面高約4.46公尺高空工作車工
    作台上，由高處墜落地面，造成頭部外傷及胸部挫傷，因顱
    內出血、血胸致死」，間接原因為「不安全狀況：2公尺以
    上高處之高空工作車工作台上，從事安全母索架設作業，未
    確實使用安全帽、安全帶」，有職業災害檢查報告書可稽（
    見前開相驗卷79至100頁）。本院審酌上情，認蕭文修就本
    件事故應負10%過失責任。裕鏵公司、丙○○以：僱主未提
    供法定安全措施而勞工仍願工作，乃自冒風險之行為，必需
    承擔責任，且蕭文修工作時繫帶一條無法扣吊的安全帶，底
    下無安全網，且安全帽雖有戴卻並未扣上頤帶，可知縱無吊
    掛安全帶及設置安全網，如蕭文修確實繫上安全帽，尚不致
    因顱內出血死亡，蕭文修應至少負30%過失責任云云。惟蕭
    文修死亡直接原因為「顱內出血、血胸」，有彰化地方法院
    檢察署相驗屍體證明書在卷可稽（見上開相驗卷69頁），難
    謂如確實繫上安全帽頤帶，即不致產生死亡之結果，裕鏵公
    司、丙○○徒以上情，認蕭文修應負30%以上過失責任，並
    不可採。至於丙○○、裕鏵公司辯稱蕭文修應承擔雇主林燈
    訓指揮不當之30%過失比例云云，惟以其等所舉刑事案中證
    人康明東之證述及丙○○於刑事案所為供述內容（見本院卷
    13頁），前者全未提及林燈訓於事故發生時擔任指揮工作，
    後者為減免自身刑事責任，有偏頗之虞，均不足認定林燈訓
    指揮失誤。本件係認定林燈訓為負責現場施工之人，有督促
    被害人蕭文修確實使用安全帶、戴安全帽等防護工具之責，
    違反勞工安全衛生法保護勞工之規定，並非認定林燈訓在現
    場指揮不當使丙○○貿然收回鋼扣，致鋼扣碰撞Ｈ型鋼等原
    因負有過失，自難認蕭文修應承擔林燈訓此部分之責任。是
    以過失相抵後，蕭文修得請求安倉公司、慶興公司、林燈訓
    分別賠償353萬2476元（000000090%＝0000000.7，元以下
    四捨五入）及法定遲延利息，得請求丙○○與裕鏵公司連帶
    賠償353萬2476元及法定遲延利息，以上如其中一人為給付
    時，他人於清償範圍內同免其責任。
七、末查，林燈訓、慶興公司已給付106萬元予己○○（見原審
    卷(二)72頁），應自己○○得請求之金額中扣除，扣除後己○
    ○得請求安倉公司、慶興公司、林燈訓分別賠償247萬2476
    元，得請求丙○○與裕鏵公司連帶賠償247萬2476元，以上
    如其中一人為給付時，他人於清償範圍內同免其責任。是除
    原判決所命給付外，己○○主張安倉公司、慶興公司、林燈
    訓應再給付95萬0578元（0000000－0000000＝950578）及法
    定遲延利息，丙○○與裕鏵公司應再連帶給付95萬0578元及
    法定遲延利息，以上如其中一人為給付時，他人於清償範圍
    內同免其責任，為有理由。己○○請求逾此數額部分，即屬
    無據。
八、綜上所述，己○○依民法第一百八十四條第一項前段、第二
    項、第一百八十五條、第一百八十八條第一項前段、第一百
    九十二條、第一百九十四條、勞工安全衛生法第十六條規定
    ，請求：除原判決所命給付外，(一)安倉公司應再給付己○○
    95萬0578元，及自96年10月24日起至清償日止，按週年利率
    5%計算之利息；(二)慶興公司應再給付己○○95萬0578元，及
    自96年10月23日起至清償日止，按週年利率5%計算之利息；
    (三)林燈訓應再給付己○○95萬0578元，及自96年10月23日起
    至清償日止，按週年利率5%計算之利息；(四)裕鏵公司、丙○
    ○應再連帶給付己○○95萬0578元，及自96年10月23日起至
    清償日止，按週年利率5%計算之利息；(五)以上四項如其中一
    人為給付時，他人於清償範圍內同免其責任，為有理由。己
    ○○逾上開准許部分之請求，為無理由，應予駁回。原判決
    就上開應准許己○○請求部分，為己○○敗訴之判決，即有
    未洽，爰由本院廢棄改判，如主文第2至6項所示。原判決就
    前開不應准許己○○請求部分，為己○○敗訴之判決，核無
    不合，己○○指摘原判決該部分不當，求為廢棄改判，應予
    駁回。原審為己○○勝訴判決部份，核無違誤，丙○○、裕
    鏵公司指摘原判決准許超過84萬9161元本息部分不當，求予
    廢棄，亦無理由。本件事證已臻明確，兩造其餘攻擊防禦方
    法及舉證，核與判決結果不生影響，毋庸逐一論列，併此敘
    明。
據上論結，本件己○○之上訴為一部有理由，一部無理由；裕鏵
公司、丙○○之上訴為無理由，依民事訴訟法第四百五十條、第
四百四十九條第一項、第七十八條、第七十九條、第八十五條、
第二項、第四百六十三條、第三百八十五條第一項前段，判決如
主文。
中    華    民    國    98    年    11    月    25    日
                民事第一庭    審判長法  官  吳火川
                                    法  官  胡景彬
                                    法  官  饒鴻鵬
以上正本係照原本作成。
如對本判決上訴，須於收受判決送達後20日內向本院提出上訴書
狀，其未表明上訴理由者，應於提出上訴後20日內向本院提出上
訴理由書（須按他造人數附具繕本）。
上訴時應提出委任律師為訴訟代理人之委任狀。具有民事訴訟法
第466條之1第1項但書或第2項之情形為訴訟代理人者，另應附具
律師及格證書及釋明委任人與受任人有該條項所定關係之釋明文
書影本。
                                    書記官  林明冬
中    華    民    國    98    年    11    月    26    日
                                                      Ｖ


司法院資訊處製作；財團法人民間司法改革基金會備份。
